ACORDAO-COMPLETO-2434697

ACÓRDÃO 11289/2020 ATA 35/2020 - PRIMEIRA CÂMARA

VISTOS, relatados e discutidos estes autos dos Embargos de Declaração opostos por Luiz Lindbergh Farias Filho contra o Acórdão 9805/2019-TCU-Primeira Câmara, por meio do qual o Tribunal conheceu e deu provimento parcial a recurso de reconsideração interposto pelo embargante contra o Acórdão 14206/2018-TCU-Primeira Câmara;
ACORDAM os Ministros do Tribunal de Contas da União, reunidos em Sessão da Primeira Câmara, diante das razões expostas pelo Relator, em:
9.1. com fundamento nos arts. 32, inciso II, e 34 da Lei 8.443/1992 c/c o art. 287 do Regimento Interno/TCU, não conhecer dos presentes embargos de declaração, tendo em vista que não atenderam a requisito de admissibilidade previsto no caput do art. 287 do RI/TCU;
		9.2. dar ciência deste acórdão ao embargante e ao seu representante legal, nos termos do art. 179, § 7º, do RI/TCU.

Embargos de declaração opostos por Luiz Lindbergh Farias Filho em face do Acórdão 9.805/2019-TCU-Primeira Câmara, por meio do qual o Tribunal conheceu e deu provimento parcial a recurso de reconsideração interposto pelo embargante contra o Acórdão 14.206/2018-TCU-Primeira Câmara.

Primeira Câmara

Município de Nova Iguaçu - RJ.

3. Embargante: Luiz Lindbergh Farias Filho (XXX.493.514-XX).

13.1. Ministros presentes: Walton Alencar Rodrigues (Presidente) e Bruno Dantas.
13.2. Ministros-Substitutos convocados: Marcos Bemquerer Costa (Relator) e André Luís de Carvalho.
13.3. Ministro-Substituto presente: Augusto Sherman Cavalcanti.

ACORDAO-COMPLETO-2542328

Acórdão 1581/2022 - Plenário

MARCOS BEMQUERER

Ministro-Substituto Marcos Bemquerer Costa.

Trata-se de embargos de declaração opostos por Luiz Lindbergh Farias Filho (peça 59) em face do Acórdão 9805/2019-TCU-Primeira Câmara, por meio do qual o Tribunal conheceu e deu provimento parcial a recurso de reconsideração interposto pelo embargante contra o Acórdão 14206/2018-TCU-Primeira Câmara, que julgou irregulares suas contas relativas ao Convênio 263/2005, celebrado entre a prefeitura de Nova Iguaçu/RJ e o então Ministério do Esporte, condenando-o em débito e aplicando-lhe multa.
Por meio do acórdão embargado, o Tribunal diminuiu a multa aplicada ao responsável para R$ 2.000,00, tendo em vista que o poder de sancionar em relação a algumas irregularidades havia prescrito.
Ciente oficialmente do teor do Acórdão embargado em 19/12/2019 (peça 62) , o recorrente opôs os presentes embargos em 26/12/2019 (peça 59) .	
Nesta oportunidade, ele alega que haveria contradição no ofício de notificação da deliberação recorrida, Ofício 5444/2019-TCU/Seproc, uma vez que, ao tempo em que o expediente informa o provimento parcial do recurso de reconsideração, determina que o novo valor da multa fixado deve ser atualizado com base na data de notificação do acórdão reformado, e não do acórdão que o substituiu. 
Também sustenta que o Ofício 5444/2019-TCU/Seproc, em seu Anexo I, contém detalhamento dos débitos contemplando valores históricos que, em tese, não condizem com a conclusão do voto colhido no último julgado.
Diante das questões aduzidas, o recorrente requer que seja esclarecida qualquer contradição existente no ato formal de notificação, cabendo esta Corte dispor: " (i) sobre o marco temporal para atualização da multa fixada; (ii) sobre o detalhamento dos débitos existentes, em especial sobre o apontado valor atualizado de R$ 149.963,18, e se o mesmo encontra-se em harmonia com o que foi decidido no acórdão 9805/2019, notadamente os valores totais históricos que devem ser considerados para efeito de atualização; e (iii) seja ao final devolvido o prazo para a prática de qualquer medida a ser observada junto ao Tribunal."
	É o relatório.

Paulo Henrique Teles Fagundes (72.474/OAB-RJ).

Não atuou.

EMBARGOS DE DECLARAÇÃO. ACÓRDÃO QUE CONHECEU E DEU PROVIMENTO PARCIAL A RECURSO DE RECONSIDERAÇÃO EM TOMADA DE CONTAS ESPECIAL. ALEGAÇÃO DE CONTRADIÇÃO NO OFÍCIO DE NOTIFICAÇÃO DA DELIBERAÇÃO EMBARGADA. DÚVIDAS SOBRE A DATA DE INCIDÊNCIA DE CORREÇÃO DA MULTA APLICADA SOBRE O VALOR DO DÉBITO. SOLICITAÇÃO DE ESCLARECIMENTOS. NÃO CONHECIMENTO. 1) Não cabem embargos de declaração contra notificação deste Tribunal, por não ter esta natureza decisória. Inteligência do art. 34 da Lei 8.443/1992. 2) O dies a quo para atualização monetária de multa aplicada em acórdão do Tribunal é a data do acórdão condenatório, ainda que este tenha sido objeto de recurso ao qual se deu provimento. Precedente: Acórdão 1336/2020 - Plenário. 3) Em relação ao débito, o dies a quo para atualização monetária é a data de ocorrência do dano, conforme previsto no art. 210 do Regimento Interno do TCU.

TOMADA DE CONTAS ESPECIAL (TCE)

não atuou.

Preliminarmente, reputo que os embargos não merecem ser conhecidos, uma vez que não se opõem à deliberação desta Corte, mas, sim, à notificação, não atendendo aos requisitos de admissibilidade do recurso previstos nos arts. 32, inciso II, e 34 da Lei 8.443/1992. 
2.	Note-se que o art. 34, caput, da Lei 8.443/1992, bem como o art. 287, caput, do Regimento Interno/TCU assim estabelecem:
"Art. 34. Cabem embargos de declaração para corrigir obscuridade, omissão ou contradição da decisão recorrida."
"Art. 287.  Cabem embargos de declaração quando houver obscuridade, omissão ou contradição em acórdão do Tribunal." (grifos acrescidos) 
3. 	Claro está, portanto, que não cabem embargos de declaração contra notificação deste Tribunal, pois tal instrumento é meio para corrigir ato de cunho decisório, não servindo para dirimir dúvidas em relação a atos meramente de comunicação desta Casa.
4.	Ainda que se aplicasse o princípio do formalismo moderado para se conhecer dos embargos, não haveria motivos para dar-lhes provimento.
5.	O Ofício 5444/2019-TCU/Seproc, no que interessa à análise deste expediente, contém as seguintes informações:
"1. Comunico a Vossa Senhoria que este Tribunal conheceu do recurso de reconsideração interposto pelo Senhor Luiz Lindbergh Farias Filho contra o Acórdão 142016/2018-TCU-Primeira Câmara, de 13/11/2018, Rel. Benjamin Zymler, proferido em processo de Tomada de Contas Especial, TC Processo 030.858/2015-1, para, no mérito, dar-lhe provimento parcial.
2. Dessa forma, fica o recorrente notificado (a) para, no prazo de quinze dias, a contar do recebimento desta comunicação, comprovar, perante o Tribunal, o recolhimento aos cofres da (s) entidade (s) credora (s) , conforme detalhado no Anexo I deste ofício, o (s) valor (es) histórico (s) atualizado (s) monetariamente desde a (s) respectiva (s) data (s) de ocorrência, acrescido (s) dos juros de mora devidos, até o efetivo recolhimento, abatendo-se, na oportunidade, a (s) quantia (s) eventualmente ressarcida (s) , na forma da legislação em vigor. O valor total da (s) dívida (s) atualizada (s) monetariamente e acrescida (s) dos juros de mora até 24/9/2019 corresponde a R$ 149.963,18.	
3. Deverá ser comprovado, no mesmo prazo de quinze dias, o recolhimento aos cofres do Tesouro Nacional, mediante GRU, código 13901-7, da multa aplicada por este Tribunal, no valor de R$ 2.000,00, com fundamento no art. 57, da Lei 8.443/1992, a qual será atualizada monetariamente desde a data do Acórdão 14.206-TCU-1ª Câmara até a data do efetivo recolhimento, podendo haver incidência de outros acréscimos legais, se atingida fase de execução judicial. 
 (...) 
ANEXO I - DETALHAMENTO DO (S) DÉBITO (S) 
 (...) 
Valor (es) histórico (s) do (s) débito (s) e da (s) quantia (s) eventualmente ressarcidas, bem como a (s) respectiva (s) data (s) de ocorrência: 
Débito (s) : 
R$ 14.893,28, em 1/2/2008 
R$ 300,00, em 2/7/2007 
R$ 300,00, em 29/6/2007 
R$ 1.200,00, em 25/6/2007 
R$ 29.086,61, em 14/9/2006
Valor desta dívida atualizada monetariamente até 24/9/2019 com juros de mora: R$ 149.963,18."
 (grifos acrescidos) 
6.	O embargante questiona que, mesmo tendo havido o provimento parcial do recurso de reconsideração interposto contra o Acórdão 142016/2018-TCU-Primeira Câmara, o ofício estabeleceu que a multa deveria ser atualizada monetariamente desde a data daquele acórdão.
7.	Ocorre que tal entendimento está em consonância com o que restou assentado no Acórdão 1336/2020-TCU-Plenário, após detido exame sobre a questão.
8.	Na referida deliberação, o Tribunal exarou a seguinte orientação:
"9.3. determinar a¿ Secretária-geral de Controle Externo que expec¿a as seguintes orientac¿o¿es a¿s unidades te¿cnicas do TCU quanto a¿ interpretac¿a¿o do art. 269 do RI/TCU, realizando os ajustes cabi¿veis no Manual de Cobranc¿a Executiva: 
9.3.1. o de¿bito decorrente de multa aplicada pelo Tribunal, quando pago apo¿s o seu vencimento, deve ser atualizado monetariamente desde a data do aco¿rda¿o condenato¿rio ate¿ a data do efetivo pagamento, inclusive no caso de provimento parcial de recurso com a consequente reduc¿a¿o no valor da multa, salvo se outra condic¿a¿o tiver sido prevista na deliberac¿a¿o que conferiu provimento parcial do recurso;"
9.	Dessa forma, resta evidente que não há contradição na notificação questionada.
10.	No que se refere aos valores históricos do débito, também não vejo qualquer divergência entre o Acórdão 142016/2018-TCU-Primeira Câmara, o Acórdão 9805/2019-TCU-Primeira Câmara e o Ofício 5444/2019-TCU/Seproc. Em todos eles, tais valores são os seguintes:
	Origem do débito
	Data do débito
	Valor original do débito

	Transferência bancária não comprovada
	14/9/2006
	R$ 29.086,61

	Débitos sem comprovação
	25/6/2007
	R$ 1.200,00

	Débitos sem comprovação
	29/6/2007
	R$ 300,00

	Débitos sem comprovação
	02/7/2007
	R$ 300,00

	Saldo de aplicação financeira não devolvido
	1/2/2008
	R$ 14.893,28

11. 	Impende destacar que, em relação ao débito, o dies a quo para atualização monetária é a data de ocorrência do dano, conforme previsto no art. 210 do Regimento Interno do TCU.  
12.	Ademais, oportuno esclarecer que o valor atualizado do débito, constante no ofício, varia de acordo com a data final de atualização, mas isso não implica divergência neste valor, se o seu detalhamento histórico permanece o mesmo. 
13.	Por fim, vale dizer que a prescrição da pretensão punitiva em relação a algumas irregularidades não significa prescrição do débito a ela inerentes, mas tão somente da multa.
14.	Portanto, inexiste fundamento para se conhecer dos embargos, tampouco para dar-lhes provimento.
	Ante o exposto, voto por que o Tribunal adote o Acórdão que ora submeto à deliberação deste Colegiado.
TCU, Sala das Sessões, em 06 de outubro de 2020.
MARCOS BEMQUERER COSTA
Relator